臺灣花蓮地方法院刑事判決　　　　　　　　　　　　　　九十三年度交訴字第五號
　　公　訴　人　臺灣花蓮地方法院檢察署檢察官
　　被　　　告　甲○○
　　選任辯護人　黃健弘律師
右列被告因過失致死等案件，經檢察官提起公訴（九十三年度發查偵字第一九號）
，本院判決如左：
    主  文
甲○○從事業務之人，因業務上之過失致人於死，處有期徒刑肆月，如易科罰金以參
佰元折算壹日。
    事  實
一、甲○○係巨星交通股份有限公司所僱用之職業遊覽車司機，平日以駕駛營業用大
    客車載運乘客為業，為從事駕駛業務之人，於民國九十二年十一月十四日上午九
    時五分許，駕駛車牌號碼ＦＦ－五七七號營業用大客車，載運花岡國中師生，沿
    花蓮市○○路由北往南方向行駛，途經重慶路與光復街交岔路口時，由於北上之
    對向二線車道因施工封閉，僅能以南下二線車道單向通車，造成路面減縮，其明
    知汽車行駛時，本應注意車前狀況及兩車併行之間隔，並隨時採取必要之安全措
    施，以避免危險發生，而依當時天候為晴天，日間光線充足，所行駛車道為直路
    ，且路面乾燥、無缺陷及障礙物，視距良好等情狀，並無不能注意之情形，不僅
    疏未注意車前其他車輛行駛狀況，且由上開交岔路口駛入重慶路內側車道時，又
    疏未注意兩車併行之安全間隔，適有前行之由黃正玉騎乘車號ＧＺＵ－九三六號
    重型機車後座附載丁○○，沿同路同向外側車道並偏左緊靠分隔線行駛，致途經
    重慶路四一五號前，造成大客車右側車身中央部位與黃正玉及丁○○所載之安全
    帽及肩部發生接觸，黃正玉因此車身不穩而失控倒地，造成黃正玉受有胸腹腔內
    出血，嗣經送醫急救延至同日上午九時二十分許仍不治死亡，丁○○則受有左肘
    挫傷併皮下血腫（二公分乘二公分）、左膝挫傷併擦傷（二公分乘二公分；二公
    分乘二公分；三公分乘二公分；二公分乘一公分）等傷害。
二、案經被害人即黃正玉之子乙○○及被害人丁○○訴由花蓮縣警察局花蓮分局報請
    臺灣花蓮地方法院檢察署檢察官相驗屍體後偵查起訴。
    理  由
一、訊據被告甲○○固不否認於前揭時間駕車行經該處時，發生被害人黃正玉騎乘之
    上開機車連人帶車倒地，致黃正玉受有胸腹腔內出血而不治死亡，以及丁○○受
    有左肘挫傷、左膝挫傷併擦傷之事實，此有勘驗筆錄、相驗屍體證明書、驗斷書
    、行政院衛生署花蓮醫院診斷證明書各乙份，及現場照片十八幀、相驗照片十幀
    在卷可證。惟被告矢口否認有何過失致人於死及過失傷害之犯行，辯稱：伊當時
    是走內側車道，並沒變換車道，當時未發現死者之機車有在前方或右側車道，所
    以根本不知道死者之機車是自從何處駛出，況且雙方並沒有發生任何碰撞，而其
    是前行到前方一段路程後，由照後鏡看到摩托車倒地才停下來查看，下車後還有
    人說伊沒有撞到人，叫伊快走云云，經查：
（一）按刑事訴訟法第一百五十九條第一項「被告以外之人於審判外之言詞或書面陳
      述，除法律有規定者外，不得作為證據」之規定，被告及辯護人對於證人戊○○於警詢中所言表示無證據能力而不同意作為證據，查公訴人並未提出證人戊○○在警詢時之證詞具有特別可信情況之事證，以供本院調查，應認為就此事
      證未具證據能力，核先敘明。
（二）證人戊○○即現場目擊者於本院調查時結證稱：當時伊在車禍現場賣菜，先看
      到摩托車（指死者機車）從花蓮客運左邊駛來，摩托車的前後方都沒有來車，
      是摩托車行進到光復路口時，遊覽車跟著駛進，後來聲聞到很大的「啊」聲，
      即轉頭察看，就看到摩托車上的兩個人的左肩及頭部靠在遊覽車的車身中間部
      位，彼此碰在一起滑行了一小段路，摩托車才倒地等語（見本院九十三年七月
      二十一日訊問筆錄），是證人係在路旁擺設攤位叫賣之人，與本案兩造互不相
      識，當無設詞誣陷被告之理，其之證詞應較可採信，且由當時道路由原先的四
      線車道，適因北上車道施工修繕而封閉，僅留有南下二線車道供通行，此有現
      場照片四幀可佐（見相驗卷第二十八頁及第三十頁），然由封閉的蕃籬係沿道
      路中央雙黃分向限制線構築，確有可能使一般駕駛人在行駛南下內側車道時，
      有意或無意較偏向外側車道方向駕駛，且此由警卷第二十八頁照片所示，被告
      事後遭路人攔阻下停駛之位置亦佔據了部分南下外側車道可資佐證，足見被告
      行經案發地點時有偏右向分隔線行駛之跡象無訛。又查，依道路交通事故現場
      圖所示（見相驗卷第七頁）機車倒地的刮地痕起點係從路口即重慶路四一五號
      正前方，由路旁的路面邊緣線起算為三點二公尺，距南下二線車道的白色分隔
      線僅相差距０點三公尺（即路寬三點五公尺，扣除上開三點二公尺），由此可
見死者當時所騎乘之機車亦有偏左靠分隔線行駛的跡象，是如前述，被告所駕
      駛之大客車一方有偏右行駛，而死者也恰有偏左行駛的現象，二車因而相互接
      近南下車道白色分隔線，所以縱然有如被告所辯：其係行駛在內側快車道，二
      車發生碰撞也要非為不可能之事，此外，再核以被告辯稱：當時未發現有任何
      車輛在其前方乙詞，足見被告當時未注意車前狀況，致未能隨時採取必要之安
      全措施可證。再者，死者之機車在發生車禍後係朝左邊傾倒，更可佐證證人戊○○所述由於二者車速並不快，而在平行接觸之際，有拖行的情形，因而導致
      死者的機車重心偏向左方，而非係向右方傾倒，更何況，再如依被告所辯當時
      係行駛在前方，其係看到照後鏡發現發生車禍始停駛，實有違一般經驗法則，
      其此部分所辯難以採信，而且證人戊○○反就此證稱：當時被告並沒有開走，
      是因為有人將他攔下來（見本院九十三年七月二十一日訊問筆錄），衡諸常情
      ，一般人若非有目睹被告為肇事者，當不會呼喊並攔下被告之遊覽車，由此更
      更益徵事故發生之原因係乃被告駕車肇事。雖查，案發當時大客車上的刮痕均
      屬於舊痕，並未有新的擦痕，此業為證人即承辦警員丙○○結證明確，但如證
      人戊○○如前所指證：當時是死者的肩及頭部撞觸到，因而未能留下明顯的跡
      證所致，又雖死者及丁○○當時所戴的安全帽、機車的照後鏡等物，因案發後
      檢警未能及時予以查扣送驗，致無法鑑定其上究竟有無被告大客車上的漆痕，
      此有內政部警政署刑事警察局九十三年月十七日刑鑑字第０九三０一六六００
      九號函可參，然被告駕車肇事業已如前述，並無法因上開物證無法鑑定，而能
      據採為有利於被告之認定，併予敘明。
（三）按汽車行駛時，駕駛人應注意車前狀況及兩車併行之間隔，並隨時採取必要之
      安全措施，道路交通安全規則第九十四條第三項定有明文。該條並未規定究併
      行間隔之標準，自應依實際情況而為認定，肇事當時被告早已考領職業大貨車
      駕照之駕駛人，對此誠難諉稱不知，而依道路交通事故調查報告表各欄項目明
      細所載，事發當時天候為晴天，日間光線充足，所行駛車道為直路，且路面乾
      燥、無缺陷及障礙物，視距良好等情狀，並無不能注意之情形，若如有機車騎
      士在其旁邊併行，應留予機車可供併行之安全間隔或由機車先行，又依告訴人
      丁○○及證人戊○○證述情節可知，死者係騎乘機車在被告同向前方行駛，目
      標頗為明顯，被告駕駛車輛僅需稍加注意，即可發現死者機車行車動向，並依
      規定與死者機車保持併行之間隔，以避免危險，被告竟未注意看見其右側前方
      有死者騎乘機車，並當與之併行時，二車又未保持安全間隔而發生擦撞，造成
      死者因此接觸之力量作用之影響，無法平穩操控機車而失控倒地，被告自有應
      注意能注意而不注意之過失甚明，其過失行為與黃正玉之人車倒地因而死亡及
      丁○○受傷之結果間，有相當因果關係堪以認定，應予依法論科。
三、按刑法上所謂業務，係指個人基於社會地位繼續反覆所執行之事務，查被告任職
    於巨星公司，平日工作須駕車載運乘客工作乙節，業據被告供承在卷，故其係以
    駕駛汽車為其主要義務，為從事職業業務之人，其因業務上之過失肇致被害人黃
    正玉死亡及丁○○受傷害，核其所為，係犯刑法第二百七十六條第二項業務過失
    致死罪、同法第二百八十四條第二項前段業務過失傷害罪。被告以一行為觸犯二
    業務過失致人於死、業務過失傷害二罪名，應依想像競合犯規定，從一重之業務
    過失致死罪處斷。爰審酌被告為職業駕駛，駕駛噸位極重且車體龐大之大客車行
    駛於道路上，應知該種車輛猶如市虎，稍有疏忽即可造成重大傷亡，本應謹慎小
    心，遵守交通規則，惟仍摒棄不在意，違規駕駛終至釀成巨禍，其過失情節非輕
    ，嗣又未與被害人及其家屬達成和解，事後又否認犯行等一切情狀，量處如主文
    所示之刑，並諭知易科罰金之折算標準。
四、據上論斷，應依刑事訴訟法第二百九十九條第一項前段，刑法第二百七十六條第
    二項、第二百八十四條第二項前段、第五十五條、第四十一條第一項前段，罰金
    罰鍰提高標準條例第一條前段、第二條，判決如主文。
本案經檢察官己○○到庭執行職務
中      華      民      國    九十三    年     十一     月      九      日
                              臺灣花蓮地方法院刑事第一庭
                                  審判長法官
                                        法官
                                        法官
右正本證明與原本無異。
如對本判決不服，應於送達後十日內，向本院提出上訴狀。（應抄附繕本）告訴人或
被害人如對於本判決不服者，應具備理由請求檢察官上訴，其上訴期間之計算係以檢
察官收受判決正本之日期為準。
                                  法院書記官
附錄本案所犯法條全文附錄：刑法第二百七十六條第二項、第二百八十四條第二項前
段
中華民國刑法第二百七十六條
(過失致死罪)
因過失致人於死者，處二年以下有期徒刑、拘役或二千元以下罰金。
從事業務之人，因業務上之過失犯前項之罪者，處五年以下有期徒刑或拘役，得併科
三千元以下罰金。
中華民國刑法第二百八十四條
(過失傷害罪)
因過失傷害人者，處六月以下有期徒刑、拘役或五百元以下罰金，致重傷者，處一年
以下有期徒刑、拘役或五百元以下罰金。
從事業務之人，因業務上之過失傷害人者，處一年以下有期徒刑、拘役或一千元以下
罰金，致重傷者，處三年以下有期徒刑、拘役或二千元以下罰金。
刑法第二百七十六條第一項：
因過失致人於死者，處二年以下有期徒刑、拘役或二千元以下罰金。
